【裁判字號】    90,易,251
【裁判日期】    900330
【裁判案由】    傷害
【裁判全文】
臺灣彰化地方法院刑事判決                            九十年度易字第二五一號
    公  訴  人  臺灣彰化地方法院檢察署檢察官
    被      告  甲○○
右列被告因家庭暴力罪之傷害等案件，經檢察官提起公訴（八十九年度偵字第七一六
五、七一六六號），本院判決如左：
    主      文
甲○○傷害直系血親尊親屬之身體，處有期徒刑月，如易科罰金，以佰元折算壹
日。
    事      實
一、甲○○係乙○○○之子，二人間具有家庭暴力防治法第三條第三款之家庭成員關
    係。甲○○於民國八十九年二月二十一日下午，在彰化縣田中鎮○○里○○路○
    段二二七號住處內，因其母乙○○○前來索取印鑑未果，雙方發生爭執、追逐，
    甲○○竟基於普通傷害之故意，徒手毆打乙○○○之右肩部（接近頸部位置），
    並致其跌倒於地，因而受有頸部受傷、右上臂挫傷、右膝挫傷等傷害。
二、案經乙○○○訴請台灣南投地方法院檢察署呈請台灣高等法院台中分院檢察署核
    轉台灣彰化地方法院檢察署檢察官偵查起訴。
    理      由
一、訊據被告甲○○矢口否認有何右揭犯行，辯稱：當天伊與告訴人乙○○○雖有發
    生追逐情事，但伊確未出手毆打告訴人，反而係告訴人一路自後追打伊，告訴人
    身上所受之傷勢，可能係追逐過程中自己不慎碰到桌椅所致，與伊並無關聯云云
    。惟查：右揭事實，業據告訴人乙○○○於偵訊及本院審理時指訴明確，並有佑
    民醫院診斷證明書及覆函各一紙附卷可稽。且告訴人自初次偵訊時之八十九年二
    月二十二日，迄本院審理時之九十年三月十六日，其間相隔已逾一年有餘，乃告
    訴人前後指陳之犯罪事實均能相互合致，以其年過七十之記憶能力及智識程度觀
    之，如非確有發生前揭傷害情事，而使其印象特別深刻，當無可能為此毫無瑕疵
    之指訴。尤以告訴人身為被告之母，誼屬至親，出言迴護掩飾被告犯行猶恐不及
    ，又豈有故意設詞構陷被告之理？足見被告應係確有前揭傷害事實，致使告訴人
    深感委屈不平，始不顧母子之情而挺身相告。再參諸告訴人受傷部位，其中頸部
    亦有受傷痕跡，有上開診斷書足資為憑，倘其傷勢確如被告所稱係因自己跌倒所
    致，按理亦應為面部、手腳四肢等面積較大、形狀突出之處，當不致於頸部受有
    創傷，是被告前揭所辯，顯與事理不符，自不足採。本案事證已臻明確，被告犯
    行至堪認定。
二、查被告甲○○對具有直系血親尊親屬身分之家庭成員出手傷害，所為係犯刑法第
    二百七十七條第一項之傷害罪，屬家庭暴力防治法第二條第二項之家庭暴力罪。
    而被告傷害對象係直系血親尊親屬，應依刑法第二百八十條之規定加重其刑。爰
    審酌被告不顧母親養育恩情，率爾對於誼屬至親之家庭成員為此傷害行為，已為
    傳統家庭倫理及社會善良風俗所難容，且被告於事後並未取得告訴人諒解，猶一
    再飾詞狡辯，態度亦無可取，及其犯罪目的、手段、所生危害、智識程度等一切
    情狀，量處如主文所示之刑，併諭知易科罰金之折算標準，以示懲儆。
三、另被告行為後，刑法第四十一條關於易科罰金之規定業於九十年一月十日修正公
    布，雖修正前後對於被告得否易科罰金不生影響，尚無比較何者對於被告較屬有
    利之實益，仍應依刑法第二條第一項前段之從新原則，適用修正後之刑法第四十
    一條第一項前段。
據上論斷，應依刑事訴訟法第二百九十九條第一項前段，家庭暴力防治法第二條第二
項，刑法第二條第一項前段、第二百七十七條第一項、第二百八十條、第四十一條第
一項前段，罰金罰鍰提高標準條例第一條前段、第二條，判決如主文。
本案經檢察官詹昭書到庭執行職務。
中        華        民        國    九十  年      三      月    三十    日
                                臺灣彰化地方法院刑事第三庭
                                    法      官   高  文  崇
右正本證明與原本無異。
如不服本判決，應於判決送達後十日內向本院提出上訴狀( 須附繕本 )。
告訴人或被害人對於判決如有不服具備理由請求檢察官上訴者，其上訴期間之計算係
以檢察官收受判決正本之日期為準。
                                    法院書記官   楊  筱  惠
中        華        民        國    九十  年      四      月     二     日
刑法第二百七十七條
傷害人之身體或健康者，處三年以下有期徒刑，拘役或一千元以下罰金。
犯前項之罪，因而致人於死者，處無期徒刑或七年以上有期徒刑，致重傷者，處三年
以上，十年以下有期徒刑。


司法院資訊處製作；財團法人民間司法改革基金會備份。
